臺灣板橋地方法院刑事判決　　　　　　　　　　　　　九十年度易字第三九一一號
　　公　訴　人　臺灣板橋地方法院檢察署檢察官
　　被　　　告　丙○○○
右列被告因違反臺灣地區與大陸地區人民關係條例案件，經檢察官提起公訴（九十年
度偵字第一八一五一號），本院判決如左：
    主  文
丙○○○僱用大陸地區人民在臺灣地區從事未經許可之工作，處拘役伍拾日，如易科
罰金以佰元折算壹日。
    事  實
一、丙○○○與甲○○（另因僱用大陸女子朱秋雲，經公訴人以九十一年度偵字第三
    七三二號聲請簡易判決處刑，經本院三重簡易庭於民國九十一年六月二十七日以
    九十一年度重簡字第五七九號簡易判決判處拘役五十日）合夥經營台北縣三重巿
    中正北路一０九之三號二樓「全球餐廳」，丙○○○明知雇主不得僱用大陸地區
    人民從事未經許可之工作，竟基於非法僱用大陸地區人民工作之犯意，經由林建
    華之介紹，明知丁○○（藝名「敏兒」）係大陸地區人民，因探親獲准來台，並
    未經許可在台工作，竟仍於民國九十年八月一日起至同年九月七日止，以每檯（
    桌）新臺幣（下同）三百元之代價（公訴意旨誤載為每月支付薪資三百元，應予
    更正），非法僱用大陸地區人民丁○○，在上址從事服務生之工作，嗣於九十年
    九月七日下午六時許，在上址為警當場查獲，而循線偵悉上情。
二、案經臺北縣政府警察局三重分局報請臺灣板橋地方法院檢察署檢察官偵查起訴。
    理  由
一、訊據被告丙○○○僅坦承出資投資案外人甲○○以經營「全球餐廳」，惟矢口否
    認有何涉有右揭僱用大陸地區人民之犯行，辯稱：「全球餐廳」之實際負責人係
    甲○○，伊於九十年七月間以出資四萬餘元入夥，但伊並未僱用大陸地區人民丁○○，因伊曾將行動電話門號告知案外人甲○○，故店內人員於警察臨檢時，通
    知伊到場云云。經查：
    (1)右揭事實業據被告於警訊時供稱：「（問：你於何時？何地？雇用大陸人民丁○○工作？工作性質為何？）我是大概在七月底裏有一名以前的服務生叫小梅
      （真實的年籍我不知道）介紹的說叫我雇用他，我想店內也缺服務生，我就錄
      用了，就叫他在店內等客人泡茶。」（見偵查卷第三頁背面）、「（問：丁○○大陸女子每天工資多少錢？工作多久？）丁○○每為一桌客人泡茶可得到小
      費新台幣參佰元，工作天約有一個月。」（見同上卷第四頁）等語，核與證人
      丁○○於警訊時證稱：「（問：你在該店是從事何事？）我是在該店從事服務
      生工作。每服務一桌包箱（廂）可得新台幣參佰元，在該店花名稱『敏兒』」
      等語大致相符，復有臨檢紀錄表、中華民國臺灣地區旅行證影本、出境登記表
      影本、入出境管理局旅客證件留存收據影本、流動人口登記聯單影本、員工輪
      職表、簽單各一紙附卷可稽。另參酌證人即查獲本案之警員戊○○於本院九十
      一年四月八日審理時證稱：「（問：查獲時現場是否有負責人在場？）沒有。
      小姐說老板出去了，並且打電話。之後被告就進來，說她是老板。」、「（問
      ：當時被告有無認識丁○○？）認識。因為我們也怕會有人會冒充老板，就讓
      丁○○在包廂內，讓她來指認何人是老板，至於其他的小姐，我們是把她們集
      中在包廂內，她們並沒有跟被告見面，所以不知道他們看到被告之後的反應。
      」、「（問：調查過程中，被告或其他的小姐有無提到老板是何人？）沒有。
      當時我們有問被告為何僱用丁○○，被告當時說是透過別人介紹僱用丁○○。
      」、「（問：當時有無懷疑被告不是老板？）他們有無合夥人，我們不清楚，
      但是涉及到僱用大陸人士做服務生，應該不會隨便承認自己是老板，況且丁○○有指認被告是老板。」等語明確，足見被告於警員到場臨檢時，經店內之工
      作人員通知到場，到場後並經證人丁○○指認渠係全球餐廳之老闆且係雇用伊
      之人，是以，被告確有雇用大陸人民丁○○之情無訛。
    (2)被告辯稱該店之實際負責人為甲○○，經本院依職權囑託臺北縣政府警察局三
      重分局調查全球餐廳是否辦理營利事業登記乙節，被告於警員臨檢時，仍以負
      責人之身份到場，有偵訊筆錄、臨檢記錄表各一件附卷可稽。又據證人即曾任
      該店經理之乙○○證稱：「（問：在九十年九月七日警察搜索時，擔任何職？
      經理，是管理服務生的。」、「（問：老板是何人？）丙○○○。」、「（問
      ：應徵時與何人接洽？）我是經同樣擔任經理的朋友介紹的，是朋友介紹我與
      丙○○○應徵的，應徵時被告只是告訴我工作的內容，至於薪資是用抽成的方
      式計算，她並沒有跟我提到她有別的合夥人或老板。」、「（問：如出事通知
      何人？）丙○○○。丙○○○在店裡有留電話在會計那邊，可以聯絡她，至於
      小姐不是我負責應徵的，店裡本來就有的。」、「（問：是否知道「敏兒」是
      如何來工作的？）我到的時候，她就在那，我不知道。」（見九十一年六月三
      日訊問筆錄）等語，亦證稱全球餐廳之負責人為被告。又案外人甲○○於九十
      一年四月十六日因非法僱用大陸地區人士，未經許可從事工作乙節，經公訴人
      於九十一年度偵字第三七三二號偵查結果認為：「甲○○係位於臺北縣三重市
      ○○○路一○九之三號二樓全球餐廳之負責人，明知僱用大陸地區人民在臺灣
      地區工作應向主管機關申請許可，且不得留用大陸地區人民從事未經許可之工
      作，竟自九十年十一月間某日起，以每月薪資約新台幣二萬多元之代價，僱用
      因探親名義獲准來台而逾期居留之大陸女子朱秋雲，在該店從事坐檯陪酒之工
      作。嗣於九十一年二月七日二時三十分許，在上址為警查獲。」，有起訴書檢
      索資料一件附卷可稽，然無法以此即認被告於九十年九月七日經警查獲時非全
      球餐廳之負責人，亦未雇用大陸地區人士，蓋兩者經營行為之時間有異。由上
      可知，被告與甲○○雖合夥經營「全球餐廳」，但其等可自行聘僱工作人員。
    (3)再依證人丁○○於前開警訊中所為供詞，其業已受僱二十餘日，依常情被告必
      可從證人丁○○之生活習慣及言談舉止中，發現其非本地人民。再佐以僱用工
      人，為能核報薪資所得，及辦理勞工保險，僱主必會查詢員工身分證件，被告
      竟未要求丁○○出示身分證件，有違常理，被告應可認識丁○○係屬大陸人民
      。
    (4)綜上所述，被告對於雇主不得僱用大陸地區人民從事未經許可之工作之情，應
      已有所知悉，而其仍僱用大陸人民丁○○從事未經許可之工作，其顯有非法僱
      用大陸地區人民工作之犯意甚明。綜上所述，被告前開所辯委係卸責之詞，非
      可採信。本件事證已臻明確，被告犯行堪以認定，應予依法論科。
二、按雇主不得僱用大陸地區人民從事未經許可或許可範圍不符之工作，為臺灣地區
    與大陸地區人民關係條例第十五條第四款所明定，違反者，應依同條例第八十三
    條第一項處罰。核被告所為，係犯臺灣地區與大陸地區人民關係條例第八十三條
    第一項之僱用大陸地區人民從事未經許可工作罪。爰審酌被告為圖經營之便，任
    意非法僱用大陸地區人民，衝擊經濟秩序，亦有危害社會治安之虞，應予非難，
    兼衡其僱用人數僅有一人，所生實害非鉅，及犯罪後態度不佳飾詞否認犯行等一
    切情狀，量處如主文所示之刑，並諭知易科罰金之折算標準，資為懲儆。
據上論斷，應依刑事訴訟法第二百九十九條第一項前段，臺灣地區與大陸地區人民關
係條例第八十三條第一項，刑法第十一條前段、第四十一條第一項，罰金罰鍰提高標
準條例第二條，判決如主文。
本案經檢察官呂永魁到庭執行職務
中      華      民國      九十一      年      八    月    十四    日
                                  臺灣板橋地方法院刑事第四庭
                                          法  官  徐  福  晉
右正本證明與原本無異。
如不服本判決，應於判決送達後十日內，向本院提出上訴狀。
                                          書記官  陳  慧  儷
中      華      民      國      九十一      年      八    月    十四    日
※附錄本案論罪科刑主要法條全文※
臺灣地區與大陸地區人民關係條例第十五條
左列行為不得為之：
一  使大陸地區人民非法進入臺灣地區。
二  招攬臺灣地區人民未經許可使之進入大陸地區。
三  使大陸地區人民在臺灣地區從事未經許可或與許可目的不符之活動。
四  僱用或留用大陸地區人民在臺灣地區從事未經許可或與許可範圍不符
    之工作。
五  居間介紹他人為前款之行為。
臺灣地區與大陸地區人民關係條例第八十三條
違反第十五條第四款或第五款規定者，處二年以下有期徒刑、拘役或科或
併科新台幣三十萬元以下罰金。
意圖營利而違反第十五條第五款規定者，處三年以下有期徒刑、拘役或科
或併科新台幣六十萬元以下罰金。
以犯前項之罪為常業者，處五年以下有期徒刑，得併科新臺幣六十萬元以
下罰金。
法人之代表人、法人或自然人之代理人、受僱人或其他從業人員，因執行
業務犯前三項之罪者，除處罰行為人外，對該法人或自然人並科以前三項
所定之罰金。但法人之代表人或自然人對於違反之發生，已盡力為防止行
為者，不在此限。
